臺灣臺中地方法院刑事判決　　　　　　　　　　　　　　九十三年度易字第二二號
　　公　訴　人　臺灣臺中地方法院檢察署檢察官
　　被　　　告　丙○○
　　選任辯護人　洪錫欽律師
右列被告因恐嚇案件，經檢察官提起公訴（九十二年度偵字第二一三三０號），本院
判決如左：
    主  文
丙○○無罪。
    理  由
一、公訴意旨略以：被告丙○○於民國九十二年十月十九日二十二時三十分許，受洪
    祺岳之邀，而攜帶冥紙、噴漆至臺中市○○路○段「成功海產店」，因其與洪祺
    岳所介紹之蔡坤財間發生買賣靈骨塔之糾紛而蔡坤財拒不出面，故丙○○即請洪
    祺岳幫忙找蔡坤財，並要求洪祺岳代為調借新臺幣（下同）一百萬元，惟洪祺岳
    僅應允代為調借五十萬元，竟引發丙○○之不滿，丙○○即以加害洪祺岳生命、
    身體、財產之事向洪祺岳恫嚇稱，要放火燒大洪公司（址設臺中市○區○○街七
    十號一樓，洪祺岳之子洪富峰任負責人）、要死大家一起死之語，致洪祺岳心生
    畏懼而生危害於安全。洪祺岳聽聞後隨即於翌日凌晨零時許，與同行之友人陳銘
    堂、陳瑞芳等人離開該海產店。後丙○○於九十二年十月二十日凌晨一時許，在
    友人甲○○陪同下，前往位於臺中市○區○○街七十號一樓大洪公司門前潑撒冥
    紙，並分別在地上及該鐵捲門上以噴漆噴寫「蔡坤財是騙人、沒錢裝金主、害乙
    ○○受害」、「蔡坤財夭壽欠債，騙人不好死」等字樣。乙○○於九十二年十月
    二十日凌晨二時零五分許，認丙○○未再撥打電話已無事，方與友人陳銘堂、陳
    瑞芳一同返回大洪公司時，發現遭噴漆之事報警處理，始悉本案。因認被告涉犯
    刑法第三百零五條恐嚇罪嫌。
二、按犯罪事實應依證據認定之，無證據不得認定犯罪事實，又不能證明被告犯罪者
    ，應諭知無罪之判決，刑事訴訟法第一百五十四條第二項、第三百零一條第一項
    分別定有明文。又事實之認定，應憑證據，如未能發現相當證據，或證據不足以
    證明，自不能以推測或擬制之方法，以為裁判基礎（最高法院著有四十年度臺上
    字第八六號判例參照）。再告訴人之告訴，本以使被告受刑事訴追為目的，故其
    陳述是否與事實相符，自應調查其他證據，以資審認，苟其所為攻擊之詞，尚有
    瑕疵，則在此瑕疵未予究明以前，即不能遽採為斷罪之基礎（最高法院著有六十
    九年度臺上字第一五三一號判例參照）。又刑事訴訟法第一百六十一條已於九十
    一年二月八日修正公布，其第一項規定：檢察官就被告犯罪事實，應負舉證責任
    ，並指出證明之方法。因此，檢察官對於起訴之犯罪事實，應負提出證據及說服
    之實質舉證責任。倘其所提出之證據，不足為被告有罪之積極證明，或其指出證
    明之方法，無從說服法院以形成被告有罪之心證，基於無罪推定之原則，自應為
    被告無罪判決之諭知，最高法院著有九十二年度台上字第一二八號判例可資參照
    。
三、公訴人認被告涉犯刑法第三百零五條恐嚇危害於安全罪嫌，無非係以告訴人警、
    偵訊之指訴，核與證人陳銘堂、陳瑞芳於警、偵訊證述情節相符，且有現場噴漆
    照片四紙為證。訊據被告固直承有於右開時地攜帶冥紙、噴漆到「成功海產店」
    要求告訴人借款一百萬元不成，因而起口角爭執，嗣後被告持噴漆、冥紙前往告
    訴人之子經營之大洪公司前灑冥紙、在鐵捲門及地上噴有如右開字樣等事實不諱
    ，惟堅決否認有何恐嚇犯行，先辯稱：伊到海產店主要是希望洪祺岳能幫忙找出
    蔡坤財解決問題，因為伊開設之公司亟需蔡坤財還款以便解決問題，伊只有說如
    果支票跳票，大家都會死得很難看而已，並未說「要死大家一起死」、「要放火
    燒大洪公司」等恐嚇言語；嗣於審理時則又供稱：伊沒有說要放火燒大洪公司，
    只有說如果沒有還錢給伊，伊會被黑道追殺，才說「要死大家一起死」，伊並無
    恐嚇意思云云。
四、經查：
  (一)被告於右開時地確實偕同友人甲○○前往「成功海產店」與告訴人商談借款一百
    萬元，惟告訴人只允諾借款五十萬元，因而起爭執，被告並口出「要放火燒大洪
    公司」、「要死大家一起死」等情，業據告訴人於警、偵訊時指訴無訛，核與證
    人陳銘堂、陳瑞芳於警、偵訊時證述明確；被告因向告訴人借款一百萬元不成，
    遂轉至大洪公司噴漆、灑冥紙等情，亦有卷附照片數幀可按。被告雖否認有口出
    「要放火燒大洪公司」之言論，其所舉證人甲○○於偵訊及本院審理時亦均具結
    證稱：伊並未聽聞被告有口出該言論，當時被告很激動，只有聽被告哭著說「如
    果我公司死了，我也要告你們共同詐欺，也讓你們公司無法生存」、「如果你不
    給我錢，蔡坤財又不出來，我就要到你公司去噴漆」等情。然案發時在場證人陳
    銘堂、陳瑞芳於警偵訊時均表示確實聽聞被告口出該言論，事後偕同告訴人返回
    大洪公司時，見地上、鐵捲門均有噴漆，直覺反應即被告所為，故前往警局說明
    ，其等均係首次看到被告等情，其等與被告素不相識，自無庸為設詞誣陷被告之
    理；反觀證人甲○○於九十二年十一月十四日偵訊時證稱：「（是否有聽到丙○
    ○對洪祺岳恐嚇說要放火燒燬大洪公司？）沒有」、「（當時丙○○有無拿冥紙
    、噴漆罐到餐廳？）沒有。丙○○是將東西放在車內」等語（惟同日偵訊時被告
    即已承認有攜噴漆、冥紙到「成功海產店」內，參偵卷第二八頁至第三十頁筆錄
    ），與其於本院審理時證稱伊在「成功海產店」有看到被告從包包內拿出噴漆及
    冥紙一情不符（參本院卷第一一二頁筆錄），顯有迴護被告嫌疑，其所為證詞真
    實性即難採信。況且，被告於本院審理時末亦直承伊有口出「要死大家一起死」
    之言論（參本院卷第一二九頁筆錄），應認告訴人及證人陳銘堂、陳瑞芳所述被
    告確實有口出「要放火燒大洪公司」、「要死大家一起死」等語係與事實相符無
    訛。被告辯稱並未口出「要放火燒大洪公司」云云，顯無可採。
  (二)惟按刑法第三百零五條之恐嚇罪，必須以加害生命、身體、自由、名譽、財產之
    事恐嚇他人，使人生畏怖心為目的，而通知將加惡害之旨於被害人者而言；所謂
    致生危害於安全，係指受惡害之通知者，因其恐嚇，生安全上之危險與實害而言
    ，若被害人並未因之而生畏怖，即不足對其致生安全上之危險，尚難以該罪相繩
    ，最高法院著有二十六年度渝非字第一五號判例意旨參照。又是否構成恐嚇罪，
    應審酌個案主、客觀全盤情形為斷，不得僅憑被害人是否心生畏怖，即據以認定
    其是否構成該罪。查，依告訴人於警詢時指稱：「．．．她（被告）到場時，手
    拿有冥紙及噴漆兩瓶，以塑膠袋裝著」、「在席間因十九日丙○○打電話向我借
    五十萬元，因數目不足改向我借一百萬元，但我只有能力借她五十萬元，丙○○
    立即翻臉並揚言要放火燒大洪公司一樓」、「．．．她出言恐嚇使我心生畏懼」
    、「我要提出毀損告訴（指針對噴漆、灑冥紙部分）」等語（參偵卷第一二頁正
    反面筆錄）；於本院審理時則指稱：．．．被告與甲○○到伊公司（指大洪公司
    ）樓下，打電話給伊，伊說在成功海產店請她過來，伊看到被告在門口，因伊與
    友人坐在裡面，伊才出去叫她進來，她在門口指著包包說內有冥紙及噴漆，伊請
    她進去，伊說你拿這些東西作什麼，她說如果今日談不攏，就要給伊好看，所以
    伊與被告一面走一面進去，坐下後就談事，她說要向伊借一百萬元等情（參本院
    卷第一一八頁筆錄）。證人陳銘堂於警詢時陳稱：「吃飯期間，丙○○開口向我
    朋友洪祺岳調款一百萬元，但是我的朋友洪祺岳說『我沒有辦法借妳那麼多，我
    只有辦法借妳五十萬元』，結果丙○○就突然說：『要死大家一起死』，並揚言
    『要放火燒大洪公司』，當時我就勸丙○○不要那麼激動，有什麼事大家坐下來
    談，因為講話沒有交點（應係”交集”之意），我們就離開海產店，並到別的地
    方繼續吃飯，．．．」（參偵卷第一三頁反面筆錄），於偵訊時亦為大致相同陳
    述（參偵卷第三四頁、第三五頁筆錄）。證人陳瑞芳於警詢時陳述：「於吃飯席
    間，丙○○開口向．．洪祺岳調一百萬元，．．．．，結果丙○○就突然說『要
    死大家一起死』，並站起來說『我要去放火燒大洪』，我朋友洪祺岳還是說『我
    真的沒能力借妳一百萬元，只有辦法借妳五十萬元』，但是丙○○還是沒有辦法
    接受，這期間我的朋友陳銘堂充當和事佬說『莊董，火氣不要那麼大』，莊某便
    坐下來，這期間還是繼續說一定要借一百萬元，最後便不歡而散，我們一夥三人
    便離席去喝酒，．．．」（參偵卷第一五頁背面、第一六頁筆錄）；於偵訊時並
    具結證稱：「．．．丙○○也說她有向地下錢莊借錢，明天一定要還，並說『要
    死大家一起死』，並說『要放火燒大洪公司』。洪祺岳就跟她說要燒就去燒，隨
    即我們就一起走了，．．．」（參偵卷第四三頁筆錄）。
  (三)告訴人於案發當時在「成功海產店」與友人陳銘堂、陳瑞芳及另名友人（林資證
    ）聚餐時，接獲被告來電，電話中並已知悉被告要調借一百萬元，並邀約被告至
    海產店見面，被告一到海產店門口，告訴人出面相迎，被告隨即出示噴漆及冥紙
    要求告訴人務必於當日給一百萬元，否則要其好看。然告訴人見聞被告上開言行
    舉止後，直覺反應並道出「你拿這些東西做什麼」，繼而引領被告、證人甲○○
    至告訴人與友人飲食之餐桌旁坐下續談，告訴人並未因見被告攜帶冥紙、噴漆，
    及出言「要其好看」而有何不悅或害怕行止，反而引領被告入座。席間，被告不
    斷要求告訴人調現一百萬元，告訴人始終表示無力支付，只能應急五十萬元，被
    告雖口出「要放火燒大洪公司」、「要死大家一起死」，然證人陳銘堂則充當和
    事佬，勸被告勿過激動，繼而仍坐下來續談，最後雙方意見不同，告訴人始偕同
    友人離去，足見被告係在與告訴人協商過程中，見告訴人拂逆其意，不遂其要求
    ，始憤而口出上開惡言，惟案發當時告訴人一方有四名成年男性在場，被告一方
    則僅其與甲○○在場，無論體型、人數、性別，被告一方均遠遜於告訴人一方，
    告訴人有無可能因被告口出惡言而致生恐懼，不無可疑。況被告口出上開言論後
    ，告訴人隨即亦回口「要燒你就去燒」（業經證人陳瑞芳證述如前），經本院提
    示證人陳瑞芳偵訊筆錄並告以要旨時，告訴人則表示「當時在氣頭上，我應該有
    講」、「（問：你聽到被告說放火燒房子，會不會害怕？）會。」、「（問：你
    會害怕，為何又接著說『要燒你去燒？』）因為當時在氣頭上，她氣我也氣。」
    （參本院卷第一二四頁、第一二五頁筆錄），可見告訴人係因為無力貸予被告如
    此多款項，遭被告惡言相向，其亦不甘示弱而回口「要燒則去燒」之語，如告訴
    人主觀上認為被告有以此惡害相加導致其子所營大洪公司有遭火損之危險，何故
    反唇相譏「要燒你去燒」之語？況且，告訴人於聽聞被告上開言論後，並未立即
    離去，反而由證人陳銘堂繼續平息雙方爭執氣氛，末無法達成意思合致遂逕自離
    去，益見被告此言並未達致使告訴人有心生畏怖之境地。再者，倘告訴人確實因
    被告此言而深感害怕、恐懼，當立即前往警局報案，或提醒家人、員工（告訴人
    陳稱大洪公司是住家、公司均在同址，屬公寓式建築）注意安全始符常情；惟告
    訴人離去後，非但未前往警局報案或連絡上家人、員工，反偕同友人陳銘堂、陳
    瑞芳前往某家ＫＴＶ繼續飲食，此觀告訴人經辯護人以證人身份主詰問時，證稱
    「（問：你剛才說被告說要放火燒公司，你會害怕，有否打電話報警？）沒有。
    」、「（問：你剛才說被告說要放火燒公司，你會害怕，有否打電話告訴家人？
    ）我有帶手機，我在酒店以公共電話打回家，說我們家可能會失火，但沒有說得
    很清楚。」、「（問：在何家酒店打回去的？）酒店在柳川附近的公共電話打0
    000000號電話回家。」、「（問：當時何人接電話？）當時家裡很吵，我
    有打，但很晚沒有人接。」、「（問：電話當時響多久？）沒有很久。」、「（
    問：為何你兩點多要回家？）該回家我就回家，我想應該沒有事了，我住在柳川
    附近，本來在海產店心裡害怕，先避開，後來想沒有事，就回家了。」等情可明
    （其雖證稱有與家人聯絡，然先證稱打電話回家時很吵沒有講得很清楚，嗣則又
    改稱電話沒有響很久，沒有人接等情，前後陳述不一）。且告訴人係與友人陳銘
    堂、陳瑞芳吃飯完畢返回大洪公司時，見大洪公司地上、鐵捲門已遭人噴漆，並
    四處潑灑冥紙，直接認定即被告所為，隨即偕同二位友人前往警局報案，在警詢
    並陳稱要提出毀損之告訴（因其非大洪公司負責人，其提起告訴不合法，併此敘
    明），可見告訴人於海產店內遭被告以惡言相向後，並未達致心生畏懼之程度，
    乃事後親見大洪公司鐵捲門、地上均遭噴漆、並四處潑灑冥紙之情況下，始憤而
    前往警局報案，並直指要對毀損部分提出告訴，而未及於恐嚇部分之告訴可明。
    雖告訴人陳稱事後給予一百萬元予被告是因為翌日被告又來大洪公司灑冥紙、插
    香，直說沒有一百萬元她無法過關，加以先前被告口出上開惡言，又見她差一百
    萬元即可過難關，遂籌錢匯款予被告等情，亦為告訴人於本院審理時指稱明確（
    參本院卷第一二六頁筆錄），可見告訴人事後雖匯款一百萬元予被告，應非基於
    被告惡言相向致其心生畏懼而不得不交付，乃緣於幫忙被告解決難關，藉以避免
    再遭受被告屢次索借款項之困擾至明。
五、綜上所述，本案被告固然有口出「要放火燒大洪公司」、「要死大家一起死」等
    加害生命、身體、財產之恫嚇言論，惟依案發當時在場情況、告訴人離去後仍然
    偕同友人前往ＫＴＶ繼續飲食，及事後返回公司處，見遭被告噴漆、灑冥紙等情
    始向警局報案，應認告訴人並未因被告於海產店口出上開言論而心生畏懼，乃由
    於被告事後噴漆、灑冥紙之行為始欲提出毀損告訴，而前往警局報案。告訴人指
    訴其當時業處於相當害怕、恐懼一情容有如上合理懷疑之處。公訴人所舉之積極
    證據尚不足以使本院形成有罪之心證，此外，復查無其他積極證據足以證明被告
    有恐嚇犯行，本件被告犯罪不能證明，爰依法為無罪判決之諭知。
據上論斷，應依刑事訴訟法第三百零一條第一項，判決如主文。
中      華      民      國      九十三      年      五    月      十二  日
                                        審判長法  官  張靜琪
                                              法  官  王世華
                                              法  官  賴妙雲
右正本證明與原本無異。
如不服本判決，應於送達後十日內向本院提出上訴狀 （須附繕本） ，上訴於台灣高
法院台中分院。
                                        書記官
中      華      民      國      九十三      年      五    月      十二  日
